【裁判字號】    90,上易,1658
【裁判日期】    900613
【裁判案由】    傷害
【裁判全文】
臺灣高等法院刑事判決                            九十年度上易字第一六五八號
    上  訴  人
    即  被  告  乙○○
    選任辯護人  吳志勇
右上訴人因傷害案件，不服臺灣臺北地方法院八十九年度易字第二五八八號，中華民
國九十年三月十五日第一審判決（起訴案號：臺灣臺北地方法院檢察署八十九年度偵
字第一三九四四號）提起上訴，本院判決如左：
    主  文
上訴駁回。
乙○○緩刑貳年。
    事實及理由
一、本案經本院審理結果，認第一審以上訴人即被告乙○○犯刑法第二百七十七條第
    一項之罪，判處拘役三十日，並諭知易科罰金之折算標準，認事用法及量刑均無
    不當，應予維持，並引用附件第一審判決書記載之事實、證據及理由。
二、被告上訴否認右揭傷害犯行，辯稱（一）伊未推鐵門，不知告訴人如何受傷（二
    ）各到庭結證之證人均證稱，案發時均未在現場，遑論有如告訴人所指之耳聞或
    者親眼目睹之情況。自不得以不在場之證人所為之證詞，作為不利被告之認定。
    告訴人之指訴，實應再加斟酌（三）依告訴人之指訴，被告係於告訴人關門時再
    將門推開並撞傷告訴人。惟依現場位置觀之，告訴人關門時係面對大門，則其所
    受之傷害若係導因於被告推門所撞，則其受傷之部位應是左上臂，而非右上臂。
    顯見告訴人之陳述與其實際受傷之部位，實存有悖於常理之重大瑕疵。且告訴人
    於原審聲稱：「他（指被告）一直開門向我撞過來，撞我三、四下」，若屬無訛
    ，告訴人身上應有多處擦傷，然事實顯示，告訴人卻只有一處瘀傷，亦突顯告訴
    人對案發經過陳述有違常理（四）於本院訊問時，告訴人亦答稱：「被告不知我
    有受傷」等語。則被告若有意傷害，又以厚重之鐵門連續多次撞擊，豈有不知告
    訴人是否受傷之理？今告訴人所提診斷書及台灣大學醫學院附設醫院急診病歷，
    至多只能證明告訴人右上臂鈍挫傷，尚不得謂其所受之傷害確係由被告推門撞擊
    所致。原審捨證人周陳玉美、高吳玉珠未目睹事情發生經過之證詞，僅憑告訴人
    之指稱及診斷書即率然認定告訴人所受之鈍挫傷係受被告推鐵門所致，其判決不
    無商榷之餘地。
三、惟查原審並未以證人周陳玉美、高吳玉珠未目睹事情發生經過之證詞，作為不利
    於被告之認定。且縱無目擊證人之直接證據，仍可憑其他間接證據推衍間接事實
    ，並依間接事實推衍待證事實（主要事實）而為犯罪事實之認定。經查告訴人所
    提之診斷書，其所受之傷勢為鈍挫傷，與告訴人所指係受鐵門撞傷之情節，並無
    不合。則告訴人指陳其所受之傷係為被告推鐵門撞傷，即有可能。次查，告訴人
    陳稱，其原站在門內，邊將輪椅往外推時，邊與被告爭吵，迨將輪椅推至門外木
    製腳踏板下面，面向門內，關門後正欲轉身坐上輪椅時，在門內之被告將門往外
    推並打到告訴人之右手臂等語。就此，被告除否認推門外，其餘情節並不否認。
    則在雙方有激烈爭吵情形下，被告於告訴人關門時，旋將門向外推出致撞及告訴
    人，即在情理之列。再觀諸被告於原審所提照片（見原審卷第七十三頁以下），
    告訴人面對鐵門時，若被告推門，則門沿應係撞擊告訴人之右手臂；被告謂其若
    推門，則所撞傷者應是左上臂云云，自係誤會。再者，告訴人雖確指被告推門三
    、四下等語。然各次推門力道未必一致；況鐵門厚重，未必每次均撞及告訴人，
    尚不得以被告推門數次，但告訴人僅有一處瘀血，即認告訴人之指訴不合常理。
    又傷害之結果，態樣繁多，鈍挫傷通常不致流血，告訴人所受傷害非重，且未必
    當場察覺；縱當場察覺，亦無立即告知被告之必要。亦即被告不知告訴人受傷，
    尚不違常情；自不得以被告不知告訴人受傷，推認被告無傷害之故意。末查，本
    件發生於八十九年七月七日上午十一時許，告訴人於翌日即至台灣大學醫學院附
    設醫院掛急診（見偵卷第二頁），日期相近，該鈍挫傷為被告所為應無疑義。綜
    上所述，被告上訴所辯各節，均不可採。原審法院以被告之犯行已經告訴人指述
    不移，且有臺大醫院驗傷診斷證明書一紙附卷可資佐證，且被告不否認當日質疑
    告訴人將被告之手機號碼告知他人，而與告訴人生有口角，則被告因與告訴人一
    言不合，憤而出手推出鐵門致撞傷告訴人，衡情不無可能。而認被告罪證明確，
    並為傷害罪刑之判決，並無違誤。被告上訴否認犯罪，為無理由，應予駁回。
四、被告前未曾受有期徒刑以上刑之宣告，有台灣高等法院檢察署刑案紀錄簡覆表在
    卷可按，其經此教訓當能知所警惕而無再犯之虞，告訴人復表示不願追究（見本
    院九十年五月二十五日筆錄第四頁），本院認對被告所宣告之刑，以暫不執行為
    適當，爰併宣告緩刑二年，以啟向上。
據上論斷，應依刑事訴訟法第三百六十八條、第三百七十三條，刑法第七十四條第一
款，判決如主文。
本案經檢察官鍾鳳玲到庭執行職務。
中    華    民    國    九十    年      六          月    十二          日
                              台灣高等法院刑事第七庭
                                  審判長法  官  吳  啟  民
                                        法  官  蘇  隆  惠
                                        法  官  林  瑞  斌
右正本證明與原本無異。
不得上訴。
                                        書記官  丁  淑  蘭
中    華    民    國      九十    年       六       月       十三       日
附錄：本判決論罪科刑法條全文﹕刑法第二百七十七條第一項
傷害人之身體或健康者，處三年以下有期徒刑、拘役或一千元以下罰金。
臺灣臺北地方法院刑事判決                        八十九年度易字第二五八八號
    公  訴  人  臺灣臺北地方法院檢察署檢察官
    被      告  乙○○  男二十七歲（民國○○○年○月○日生）
                        住高雄市○鎮區○○路三三九巷卅號
                        居台北市○○區○○街一八八巷二十三號
                        身分證統一編號：Ｚ000000000號
    選任辯護人  吳志勇律師
                杜淑君律師
                梁馨尹律師
右列被告因傷害案件，經檢察官聲請簡易判決處刑（八十九年度偵字第一三九四四號
），經本院簡易庭認不宜以簡易判決處刑，移由本院普通庭判決如左：
    主      文
乙○○傷害人之身體，處拘役參拾日，如易科罰金，以參佰元折算壹日。
    事      實
一、乙○○於民國八十九年七月七日上午十一時許，在台北市○○街一八八巷二十三
    號甲○○住處門外，因乙○○質疑甲○○將其手機電話告訴他人，雙方一言不合
    ，乙○○竟基於傷害之犯意，故意推鐵門撞傷甲○○，致其右上臂受有鈍挫傷。
二、案經被害人甲○○訴由臺灣臺北地方法院檢察署檢察官偵查起訴。
    理      由
一、訊據被告乙○○矢口否認傷害犯行，辯稱：伊未推鐵門，不知告訴人如何受傷云
    云，惟查，右開事實，業據告訴人指述不移，又有臺大醫院驗傷診斷證明書一紙
    附卷可資佐證，被告乙○○不否認當日質疑告訴人將其手機號碼告知他人，而與
    告訴人生有口角，則被告因與告訴人一言不合，憤而出手推鐵門致撞傷告訴人，
    衡情不無可能，而依告訴人所提之診斷書所受之傷勢為鈍挫傷，與所指係受鐵門
    撞傷之情節，亦無不合，是告訴人指陳其所受之傷係為被告推鐵門撞傷，應可採
    信，被告空言否認，應係卸責之詞，不足採信。至證人周陳玉美、萬吳玉珠雖到
    庭證稱當天未目睹事情發生之經過，告訴人亦陳稱證人二人未在場，自難援引為
    有利於被告之認定。被告犯行堪以認定，應予依法論科。
二、核被告所為，係犯刑法第二百七十七條第一項之傷害罪。爰審酌被告之品行、犯
    犯罪之動機、目的、手段、犯罪時所受之刺激、被害人所傷害程度及被告犯罪後
    拒不坦承犯行，顯無悔意之態度等一切情狀，量處如主文所示之刑，並諭知易科
    罰金之折算標準。
據上論斷，應依刑事訴訟法第二百九十九條第一項前段、第四百五十二條，刑法第二
百七十七條第一項、第四十一條第一項前段、罰金罰鍰提高標準條例第一條前段，第
二條，判決如主文。
本案經檢察官汪南均到庭執行職務。
中      華     民     國      九十      年      三     月     十五      日
                                    臺灣臺北地方法院刑事第三庭
                                        法  官  吳  淑  惠


司法院資訊處製作；財團法人民間司法改革基金會備份。
